【裁判字號】    97,訴,3420
【裁判日期】    971023
【裁判案由】    偽造文書
【裁判全文】
臺灣臺中地方法院刑事判決              97年度訴字第3420號
公  訴  人  臺灣臺中地方法院檢察署檢察官
被      告  乙○○(即顏昭平).
上列被告因偽造文書案件，經檢察官聲請簡易判決處刑（97 年
度偵字第1587號），本院沙鹿簡易庭認不宜以簡易判決處刑（97
年度沙簡字第554號），移送本院普通庭以通常程序審理，被告
於準備程序中，為認罪之表示，本院合議庭裁定由獨任法官行簡
式審判，本院判決如下：
    主    文
乙○○ (即顏昭平)共同連續行使偽造私文書，足以生損害於他
人，處有期徒刑陸月，如易科罰金，以銀元佰元即新臺幣玖佰
元折算壹日，減為有期徒刑月，如易科罰金，以銀元佰元即
新臺幣玖佰元折算壹日。偽造之「甲○○」印章壹枚、印文肆枚
，均沒收。
    犯罪事實
一、乙○○與熊震宇（另案由臺灣臺中地方法院檢察署通緝中）
    共同於民國85年12月7日，在臺中巿北區○○路○段128號12
    樓之5設立龍菁實業有限公司（以下簡稱龍菁公司），由乙
    ○○擔任登記負責人，而熊震宇負責實際經營。乙○○、熊
    震宇均明知甲○○無受讓龍菁公司之股分而擔任公司股東之
    事實，竟共同基於概括不法犯意聯絡，於88年10月19日（經
    濟部登記日）先偽造甲○○之印章1枚、並冒用甲○○之名
    義，製作不實之股東同意書，蓋用偽造印文於同意書上，載
    明甲○○受讓龍菁公司股分，熊震宇、乙○○再據該股東同
    意書，向經濟部辦理龍菁公司股東變更登記。之後，又分別
    於89年3月1日、89年6月26日（均為經濟部登記日），冒用
    甲○○之名義，製作不實之股東同意書，蓋用偽造印文於同
    意書上，據以向經濟部辦理龍菁公司股東變更營業項目、負
    責人變更登記，至89年9月22日（均為經濟部登記日），再
    次冒用甲○○之名義，製作不實之股東同意書，蓋用偽造印
    文於同意書上（共在不實之股東同意書上偽造印文4枚），
    據以向經濟部辦理解散龍菁公司，乙○○、熊震宇上揭行為
    ，均足生損害於甲○○及經濟部對公司登記事項管理之正確
    性。嗣龍菁公司因欠稅停業後甲○○先後接獲財政部營利事
    業所得稅繳交通知書，始悉上情。
二、案經甲○○訴請臺灣臺中地方法院檢察署檢察官偵查起訴。
    理      由
甲、程序方面：
一、按被告以外之人於審判外之言詞或書面陳述，除法律有規定
    者外，不得作為證據；又被告以外之人於偵查中向檢察官所
    為之陳述，除顯有不可信之情況者外，得為證據，刑事訴訟
    法第一百五十九條第一項及第一百五十九條之一第二項分別
    定有明文。查證人甲○○於偵查中具結及謝信立向檢察官所
    為之陳述，被告及其辯護人並未主張有何不適當之處，且本
    院審酌該偵查筆錄作成時之情況，並無顯有不可信之情況，
    則依刑事訴訟法第一百五十九條之一第二項之規定，為傳聞
    法則之例外，有證據能力，本院自得引為判決參考之依據。
二、被告行為後，刑法於九十四年二月二日修正公布，於九十五
    年七月一日施行，而行為後法律有變更者，適用行為時之法
    律，但行為後之法律有利於行為人者，適用最有利於行為人
    之法律，現行刑法第二條第一項訂有明文，此條規定乃與刑
    法第一條罪刑法定主義契合，而貫徹法律禁止溯及既往原則
    ，係規範行為後法律變更所生新舊法律比較適用之準據法，
    是刑法第二條本身雖經修正，但刑法第二條既屬適用法律之
    準據法，本身尚無比較新舊法之問題，應一律適用裁判時之
    現行刑法第二條規定以決定適用之刑罰法律，先予敘明。又
    刑法第五十六條連續犯之規定，業於九十四年二月二日修正
    公布刪除，並於九十五年七月一日施行，因行為後新法業已
    刪除連續犯之規定，此刪除雖非犯罪構成要件之變更，但顯
    已影響行為人刑罰之法律效果，自屬法律有變更。依行為時
    之舊法，被告數犯罪行為僅以一罪論，而依裁判時之新法，
    被告犯罪行為即須分論併罰，比較新、舊法結果，修正後法
    律並未有利於被告等，故依新修正刑法第二條第一項規定，
    仍應適用較有利於行為人之法律即舊法論以連續犯。
三、被告行為後，中華民國九十六年罪犯減刑條例於九十六年七
    月四日公布，於同年月十六日施行，查被告本件犯行係在九
    十六年四月二十四日以前，且非中華民國九十六年罪犯減刑
    條例第三條所示不得減刑之罪，依中華民國九十六年罪犯減
    刑條例第二條第一項第三款，減其刑期二分之一；另被告所
    犯偽造文書罪，為最重本刑五年以下有期徒刑之罪，其所宣
    告之刑經本院依中華民國九十六年罪犯減刑條例第二條第一
    項第三款，減其刑期二分之一後，仍為有期徒刑六個月以下
    之刑度，爰依中華民國九十六年罪犯減刑條例第九條，併諭
    知易科罰金之折算標準。
四、九十五年七月一日修正公布施行之刑法第四十一條第一項前
    段規定：「犯最重本刑為五年以下有期徒刑以下之刑之罪，
    而受六個月以下有期徒刑或拘役之宣告者，得以新臺幣一千
    元、二千元或三千元折算一日，易科罰金。」，惟被告行為
    時之刑法第四十一條第一項前段規定：「犯最重本刑為五年
    以下有期徒刑以下之刑之罪，而受六個月以下有期徒刑或拘
    役之宣告，因身體、教育、職業、家庭之關係或其他正當事
    由，執行顯有困難者，得以一元以上三元以下折算一日，易
    科罰金。」，又依修正前罰金罰鍰提高標準條例第二條前段
    （現已刪除）規定，就其原定數額提高為一百倍折算一日，
    則被告行為時之易科罰金折算標準，應以銀元三百元折算一
    日，經折算為新臺幣後，應以新臺幣九百元折算為一日。比
    較修正前後之易科罰金折算標準，修正後之刑法第四十一條
    第一項前段即行為時法律之規定，並未有利於被告，故應依
    修正後刑法第二條第一項前段規定，適用修正前刑法第四十
    一條第一項前段規定，定其折算標準。
乙：實體方面：
一、訊據被告乙○○對上揭犯罪事實均坦承不諱，核與告訴人甲
    ○○之指訴及謝信立於檢察官偵訊時之供述相符，並有龍菁
    公司之變更登記事項表及股東同意書共四份附卷可證。足見
    被告自白與事實相符，被告犯行已堪認定。
二、被告所為，係犯刑法第216條、第210條行使偽造私文書及第
    214條之使公務員登載不實罪。被告偽造告訴人印章、印文
    及署名之行為係偽造私文書之部分行為，而偽造私文書及使
    公務員登載不實之低度行為復為行使偽造私文書之高度行為
    所吸收，均不另論罪。被告乙○○與熊震宇二人有犯意聯絡
    ，及行為分擔，均為共同正犯。被告乙○○前揭4次行使偽
    造私文書及使公務員登載不實之行為，均時間密接，所犯係
    構成要件相同之罪，顯係基於構括犯意所為，應依修正前刑
    法第56條規定均論以連續犯一罪，並加重其刑。被告乙○○
    前揭行使偽造私文書及使公務員登載不實之行為，就其將告
    訴人名義虛偽登記部分犯行，係以一行使偽造私文書之行為
    ，而犯上開行使偽造私文書及使公務員登載不實之犯行，為
    想像競合犯，應從刑法第55條規定從一重論以行使偽造私文
    書罪處斷，共同被告熊震宇利用不知情之刻印店人員偽刻「
    甲○○」之印章1枚，為間接正犯。爰審酌被告罔顧告訴人
    之權益，在未得告訴人同意下，偽造告訴人「甲○○」印章
    1 枚及印文共4枚，所為損及告訴人文書審閱認知之正確性
    ，暨其智識、素行、犯罪之目的、動機，犯罪手段尚屬平和
    ，犯後坦承犯行，態度尚佳等一切情狀，量處如主文所示之
    刑，並依修正前刑法第41條第1項前段諭知易科罰金之折算
    標準，以示儆懲。偽造之「甲○○」印章1枚及印文共4 枚
    ，不問屬於被告與否，均依刑法第二百十九條之規定，併予
    諭知沒收。查被告本件犯行係在九十六年四月二十四日以前
    ，且非中華民國九十六年罪犯減刑條例第三條所示不得減刑
    之罪，爰依中華民國九十六年罪犯減刑條例第二條第一項第
    三款，減其刑期二分之一，並依中華民國九十六年罪犯減刑
    條例第九條，諭知易科罰金之折算標準。
據上論斷，應依刑事訴訟法第二百七十三條第一項、第二百九十
九條第一項前段，刑法第二條第一項前段、第二十八條、修正前
第五十六條、第二百十六條、第二百十條、修正前第四十一條第
一項前段、第二百十九條、第五十五條，中華民國九十六年罪犯
減刑條例第二條第一項第三款、第七條、第九條，罰金罰鍰提高
標準條例第一條、修正前罰金罰鍰提高標準條例第二條，現行法
規所定貨幣單位折算標準第二條，判決如主文。
中    華    民    國    97    年    10    月    23    日
                  刑事第三庭  法  官  黃松竹
上正本證明與原本無異。
如不服本判決，應於收受送達後十日內向本院提出上訴書狀（應
敘述具體理由並附繕本）。
上訴書狀如未敘述理由，應於上訴期間屆滿後二十日內補提理由
書於本院。
                              書記官  黃毅皓
中    華    民    國    97    年  10     月  23     日
附錄論罪科刑法條
中華民國刑法第二百十六條
行使第二百十條至第二百十五條之文書者，依偽造、變造文書或
登載不實事項或使登載不實事項之規定處斷。
中華民國刑法第二百十條
偽造、變造私文書，足以生損害於公眾或他人者，處五年以下有
期徒刑。


司法院資訊處製作；財團法人民間司法改革基金會備份。
